【裁判字號】    90,交抗,69
【裁判日期】    900327
【裁判案由】    違反道路交通管理處罰條例
【裁判全文】
台灣高等法院刑事裁定                              九十年度交抗字第六十九號
    抗告人即
    異議人即
    受處分人  甲○○
右抗告人因違反道路交通管理處罰條例案件，不服臺灣臺北地方法院中華民國九十年
二月二十二日裁定（八十九年度交聲字第四六六號），提起抗告，本院裁定如左：
        主      文
抗告駁回。
        理      由
一、按汽車駕駛人，爭道行駛，於起駛前，不讓行進中之車輛、行人優先通行者，處
    新台幣（下同）六百元以上一千八百元以下罰鍰，道路交通管理處罰條例第四十
    五條第十款定有明文。又汽車駕駛人駕駛汽車違反道路交通管理處罰條例第四十
    五條規定者，除依該條款處罰鍰外，並予記違規點數一點，同條例第六十三條第
    一項第一款亦有明文。
二、本件抗告人即受處分人甲○○於民國八十八年二月十一日下午一時四十五分許，
    駕駛車號ＥＬ─一五四五號自用小客車，在台北市○○路（即環南市場甲棟對面
    車道）停車格內欲起步行駛時，適有楊志華駕駛車號ＭＪ─一七五號營業小客車
    ，沿台北市○○路東向西方向行駛，甲○○因爭道行駛而於起駛前，未讓行進中
    之楊志華所駕駛之車輛先行，致其駕駛之小客車前保險桿擦撞楊志華所駕駛之小
    客車右側車身，為台北市政府警察局萬華分局交通分隊警員陳耀傑以受處分人違
    反道路交通管理條例第四十五條第十款、第六十三條第一項第一款掣單舉發，受
    處分人未依應到案日期到案，經原處分機關台北市交通事件裁決所以北市裁三字
    第駕裁二二─八四一九六三號裁決書，裁處受處分人罰鍰一千八百元，並記違規
    點數一點。
三、受處分人異議意旨略以：受處分人於當時前往環南市場買菜，採買完畢後擬上車
    回家，甫一發動引擎，即遭楊志華之計程車超速撞及，肇事原因在楊志華，我無
    違規云云。經查：（一）受處分人於前揭時、地駕駛車號ＥＬ─一五四五號自用
    小客車與楊志華駕駛之ＭＪ─一七五號營業小客車發生碰撞，業據其於警訊時供
    承在卷，有台北市政府警察局萬華分局交通分隊制作之交通事故談話紀錄表在卷
    可稽。（二）依據台北市政府警察局萬華分局交通事故分析研判表、補充資料表
    及道路交通事故調查報告表所示：ＥＬ─一五四五號自用小客車前保險桿脫落、
    ＭＪ─一七五號營業小客車右前葉子板、前門、後門、右後葉子板、後保險桿凹
    損刮痕。足見車禍當時楊志華所駕駛之計程車已通過受處分人自小客車之車頭，
    受處分人始向外行駛，並超出停車格，造成受處分人所駕駛車輛之車頭擦撞楊志
    華所駕駛車輛之右前葉子板，並順勢刮傷前門、後門、右後葉子板、後保險桿，
    否則，如係楊志華所駕駛車輛擦撞已駛出停車格之受處分人所駕駛車輛，應係楊
    志華所駕駛計程車前車頭受創，而受處分人所駕駛自小客車左側車身受損。（三
    ）證人楊志華於原審證稱：我開計程車，當時在環南市場，速度二、三十公里，
    我行進中慢慢開，他突然從右邊停車格出來，我的車頭已經過了等語；證人即舉
    發警員陳耀傑於原審證稱：我們車禍處理後，將車禍資料送四組，經肇事鑑定，
    再把資料送回，我們再開單，依我的經驗，起駛車一定要讓行進車先行，故依路
    權判斷，應是行進中車輛優先等語；證人即現場處理警員張振東於原審證稱：車
    子是在停車格外面的地方被撞，本件告發是在鑑定小組鑑定之後才舉發等語。綜
    上所述，本件肇事原因為受處分人爭道行駛，起駛前，不讓行進中之車輛優先通
    行，受處分人所辯，顯屬卸責之詞，不足採信。受處分人聲請調閱伊及楊志華之
    行車紀錄，自無必要。原審認異議理由不足採，據以駁回異議，認事用法，均無
    不合。受處分人抗告意旨，仍執前詞，主張並未違規，當時是停車在先，靜態停
    車，遭楊志華超速撞及云云，無非為推諉之詞，為無理由，其抗告應予駁回。
四、據上論斷，應依道路交通管理處罰條例第八十九條、刑事訴訟法第四百十三條前
    段，裁定如主文。
中    華    民    國     九十     年      三          月     二十七     日
                            臺灣高等法院刑事第五庭
                                審判長法  官  曾  德  水
                                      法  官  楊  貴  雄
                                      法  官  趙  功  恆
右正本證明與原本無異。
不得再抗告。
                                      書記官  孫  佩  琳
中    華    民    國     九十     年      三          月     二十七     日


司法院資訊處製作；財團法人民間司法改革基金會備份。
